臺灣花蓮地方法院刑事判決　　　　　　　　　　　　　九十二年度訴字第二五二號
　　公　訴　人　臺灣花蓮地方法院檢察署檢察官
　　被　　　告　己○○
　　　　　　　　戊○○
右列被告等因偽造文書等案件，經檢察官提起公訴（九十二年度偵字第二四三號、九
十二年度偵緝字第一二六號），本院判決如左：
    主  文
己○○共同連續行使偽造之信用卡，處有期徒刑陸月，如易科罰金，以參佰元折算壹
日。偽造之匯豐銀行信用卡壹張（卡號：五四二八─二七０一─０二七九─一九０四
號）、偽造之台新銀行信用卡壹張（卡號：四五七九─六一０一─一四三八─六九０
六號）、附表一、二所示之簽帳單第一聯（即持卡人存根聯）共肆張、附表一所示簽
帳單第二聯上偽造之「庚○○」署押貳枚、附表二所示簽帳單第二聯上偽造之「甲○○」署押貳枚，均沒收。
戊○○共同連續行使偽造之信用卡，處有期徒刑伍月，如易科罰金，以參佰元折算壹
日。緩刑參年。偽造之匯豐銀行信用卡壹張（卡號：五四二八─二七０一─０二七九
─一九０四號）、偽造之台新銀行信用卡壹張（卡號：四五七九─六一０一─一四三
八─六九０六號）、附表一、二所示之簽帳單第一聯（即持卡人存根聯）共肆張、附
表一所示簽帳單第二聯上偽造之「庚○○」署押貳枚、附表二所示簽帳單第二聯上偽
造之「甲○○」署押貳枚、變造之甲○○身分證上所貼的戊○○相片壹張，均沒收。
    事  實
一、己○○、戊○○及壬○○（另行審結）與姓名年籍不詳綽號「阿狗」的成年男子
    ，基於行使偽造信用卡之犯意聯絡，共同約定由「阿狗」提供偽造之信用卡，交
    由己○○等三人盜刷金飾等可變賣的值錢物品，並將刷得的物品交付給「阿狗」
    後，己○○等人各可依據他們所盜刷的金額抽取三成之佣金，其中戊○○並基於
    與「阿狗」共同變造特種文書之犯意聯絡，先於民國九十一年一月二十二日，在
    戊○○桃園縣八德市○○路二三六巷二十九之三號住處，交付其本人照片二張給
    「阿狗」，由「阿狗」在不詳的時間、地點將戊○○的照片換貼在甲○○於九十
    年七月間，在花蓮縣吉安鄉「王母娘娘廟」旁所遺失的身分證上，以此方式變造
    甲○○的身分證，供作戊○○冒刷他人信用卡時，核對身分之用。嗣於九十一年
    一月二十四日，由「阿狗」駕車搭載己○○、戊○○、壬○○至花蓮市區後，「
    阿狗」先在車上交付給己○○偽造之卡號五四二八─二七０一─０二七九─一九
    ０四號匯豐銀行信用卡一張（原真卡之發卡銀行為匯豐銀行，持卡人為乙○○）
    ，以及交付給戊○○偽造之卡號四五七九─六一０一─一四三八─六九０六號台
    新銀行信用卡一張（公訴人誤載卡號為：四五七九─六一０一─一四三八─六九
    ０九號，原真卡之發卡銀行為台新銀行，持卡人為丙○○），以及變造之甲○○
    身分證一張。己○○及戊○○明知「阿狗」所交付的上述信用卡為偽造的信用卡
    ，仍依照「阿狗」的指示，分別在上述二張偽造信用卡背面之持卡人簽名欄內分
    別偽造「庚○○」、「甲○○」之署押，旋即或自己一人，或分別和壬○○共同
    持前述偽造的信用卡，各於附表一、二所示的時間、地點連續行使偽造信用卡刷
    卡消費，己○○並在附表一所示的時間、地點，在刷卡消費商店的二聯式消費簽
    帳單上偽簽「庚○○」之署押，以表示確認交易標的及金額，及向發卡銀行簽帳
    消費之意，作為特約商店向發卡銀行請款之用，而連續偽造信用卡簽帳單二次，
    共偽造署押四枚（含客戶存根聯及商店存根聯上複寫之署押各一枚），並將偽造
    完成之簽帳單中之商店存根聯交付於特約商店人員，以供核對而行使之，致使各
    該特約商店人員誤認係庚○○本人之消費而陷於錯誤，並交付如附表一所示金額
    之物品，足生損害於庚○○、乙○○，以及特約商店、聯合信用卡處理中心及匯
    豐銀行確確認持卡人身份之正確性；戊○○則在附表二所示的時間、地點，在刷
    卡消費商店的二聯式消費簽帳單上偽簽「甲○○」之署押，以表示確認交易標的
    及金額，及向發卡銀行簽帳消費之意，作為特約商店向發卡銀行請款之用，而連
    續偽造信用卡簽帳單二次，共偽造署押四枚（含客戶存根聯及商店存根聯上複寫
    之署押各一枚），並將偽造完成之簽帳單中之商店存根聯交付於特約商店人員，
    以供核對而行使之，致使各該特約商店人員誤認係甲○○本人之消費而陷於錯誤
    ，並交付如附表二所示金額之物品，足生損害於甲○○、丙○○，以及特約商店
    、聯合信用卡處理中心及台新銀行確認持卡人身份之正確性。嗣因附表二編號二
    之店家金珍珠寶銀樓店員於戊○○刷卡購物時發現有異，通知警方當場查獲，始
    查悉上情，並扣得戊○○所持有的上述偽造信用卡及變造之甲○○身份證一枚。
二、案經花蓮縣警察局花蓮分局報告台灣花蓮地方法院檢察署檢察官偵查起訴。
    理  由
一、上述犯罪事實，業據被告己○○、戊○○二人於本院審理時坦承不諱，而且被告
    戊○○於警詢、偵查至本院的自白內容與己○○與本院中之自白內容均互核相符
    ，並與被害人乙○○、丙○○、庚○○、甲○○於警詢中的指述，以及證人即金
    珍銀樓員工癸○○在警詢中的證述、證人丁○○在本院之證述，情節都相符合，
    復有被告己○○所偽造之簽帳單影本二紙、被告戊○○所偽造之簽帳單原本一紙
    、台新銀行信用卡偽卡冒用客戶資料、台新銀行信用卡帳單、匯豐銀行持卡人基
    本資料、匯豐銀行信用卡消費對帳單、金珍銀樓監視錄影機翻拍照片二幀、贓物
    照片二幀、贓證物品認領保管收據一紙附卷供參，以及上述戊○○所持用之偽造
    信用卡一張扣案可資佐證，足認被告二人之自白與事實相符，本件罪證明確，被
    告二人的犯行堪以認定。
二、論罪科刑的理由：
（一）被告戊○○變造身分證的行為，所觸犯的罪名是：刑法第二百十二條的變造特
      種文書罪，被告戊○○與「阿狗」變造身分證後並未行使即經查獲，檢察官認
      為被告係犯刑法第二百十六條、第二百十二條之行使變造特種文書罪，尚有誤
      會，附此敘明。
（二）又按信用卡係將發卡銀行專用識別號印製於卡上，並以卡上之電腦磁帶記載持
      卡人安全密碼（內碼），足以為表示持卡人為發卡銀行之會員用意證明，屬刑
      法第二百二十條第二項規定之以文書論之準私文書（最高法院九十二年度臺上
      字第二三四四號判決意旨參照），雖刑法將信用卡定位為一種特殊之有價證券
      ，然在卡片上並未表示一定之財產權利，僅係證明某種權利之存在，亦即表示
      持卡人或有發卡機構之信用授權，得以先消費後付款，信用卡本身，僅係一種
      信用憑證，並無財產性，法律性質上，仍屬準私文書之一種。是本件被告二人
      明知「阿狗」所交付的信用卡為偽造的信用卡，仍於各該偽造信用卡背面分別
      偽簽「庚○○」及「甲○○」的署押各一枚，足以表示其等與發卡公司立契守
      約及於使用時供特約商店核對身分等用意之證明，並將偽造署押後的偽造信用
      卡持至特約商店佯為真正持卡人刷卡購物，使特約商店於核對信用卡背面偽造
      的署押來確認持卡人身分，被告二人此部分的行為所觸犯的罪名是：刑法第二
      百零一條之一第二項前段的行使偽造信用卡罪，以及同法第二百十六條、第二
      百二十條第一項、第二百十條之行使偽造準私文書罪。
（三）次按持卡人在信用卡簽帳單上之顧客簽名欄簽名時，即表示該簽帳單係以持卡
      人之名義所製作，足以表示係持卡人確認簽帳單上記載之交易標的及金額，並
      向收單銀行請求撥付消費款項予特約商店之旨，是該簽帳單含有收據及請款單
      之性質，應屬私文書。是被告二人在信用卡簽帳單上分別偽簽「庚○○」及「
      甲○○」之署押以偽造簽帳單，並將簽帳單持交各特約商店的行為，係犯刑法
      第二百十六條、第二百十條的行使偽造私文書罪。
（四）綜上所述，被告二人於偽造的信用卡背面持卡人簽名欄內偽造「庚○○」及「
      甲○○」署押後，持各該偽造信用卡至特約商店佯為真正持卡人，分別偽簽「
      庚○○」及「甲○○」之署押以偽造簽帳單，並將偽造的信用卡及簽帳單持交
      各特約商店核對簽名及身分無誤後，使各該特約商店陷於錯誤，而接受其消費
      購物的行為，足以危害特約商店、財團法人聯合信用卡處理中心處理信用卡簽
      帳之正確性，使原發卡銀行必須承擔預支盜刷帳款之風險、同一卡號之真正持
      卡人乙○○及丙○○則受有催收消費帳款及債信不佳之風險，均足生損害於特
      約商店、聯合信用卡處理中心、上開銀行及個人，此部分的行為所觸犯的罪名
      是：刑法第二百零一條之一第二項前段的行使偽造信用卡罪、同法第二百十六
      條、第二百二十條第一項、第二百十條之行使偽造準私文書罪，以及同法第二
      百十六條、第二百十條的行使偽造私文書罪。
（五）又行使偽造信用卡，當然含有詐欺之本質，毋庸再論以詐欺罪（臺灣高等法院
      九十二年度上訴字第四六六號判決及臺灣高等法院暨所屬法院九十年十一月二
      十二日法律座談會研討結論參照），檢察官認為被告二人尚應論以詐欺取財罪
      ，容有誤會，併此敘明。而被告二人分別偽造信用卡背面署押及信用卡簽帳單
      上之署押，均為其偽造準私文書、私文書之部分行為，皆不另論罪；再偽造準
      私文書及偽造私文書後，復持以行使，偽造之低度行為均為行使之高度行為所
      吸收，亦不另論罪。其中被告戊○○與姓名年籍不詳綽號「阿狗」的成年男子
  間，就變造身分證的犯行部分，有犯意聯絡與行為分擔，為共同正犯；另被告
      二人與壬○○及姓名年籍不詳綽號「阿狗」的成年男子間，就上述行使偽造信
      用卡、行使偽造準私文書，以及行使偽造私文書罪的犯行，亦均有犯意聯絡與
      行為分擔，都是共同正犯。再被告二人先後各二次行使偽造信用卡、行使偽造
      準私文書、行使偽造私文書之犯行，均時間緊接，方法相同，各觸犯構成要件
      相同之罪，顯係基於概括犯意為之，均為連續犯，爰依刑法第五十六條之規定
      各以一罪論，並均加重其刑。
（六）而被告二人持上述各該偽造信用卡盜刷購物，係以一行為觸犯行使偽造信用卡
      罪及行使偽造準私文書罪，為想像競合犯，依刑法第五十五條之規定，應從重
      之行使偽造信用卡罪處斷（上揭臺灣高等法院判決及法律座談會研討結論意旨
      參照）。其所犯行使偽造信用卡罪、行使偽造私文書（偽造簽帳單部分）罪間
      ，有方法結果之牽連關係，應依刑法第五十五條之規定從重論以行使偽造信用
      卡罪。在戊○○所犯之變造特種文書罪，與行使偽造信用卡罪之間，亦有方法
      結果的牽連關係，依刑法第五十五條之規定，仍從重論以行使偽造信用卡罪。
（七）另原起訴書之犯罪事實欄，雖未敘及被告二人所持用盜刷的信用卡為偽造信用
      卡的事實，然該部分事實與起訴事實具有牽連犯之裁判上一罪關係，應為起訴
      效力所及，並據公訴人當庭及另於聲請調查證據書狀中擴張此部分犯罪事實，
      本院自應併予審究，附此敘明。
（八）本院審酌被告二人因一時貪念，而與「阿狗」及壬○○四人間，連續多次利用
      信用卡之交易便捷性，紊亂行使信用卡之經濟秩序，損及特約商店、聯合信用
      卡處理中心、發卡銀行及真正持卡人等之權益，以及盜刷購買物品之次數、價
      值，以及被告戊○○犯後即刻坦承犯行，供出共犯情節，犯後態度良好且顯有
      悔意；被告己○○雖先矢口否認明知持偽造信用卡盜刷購物的犯行，惟於審理
      期日進行中已坦白認罪，犯後態度尚可且亦表示悔意，再參酌檢察官當庭對被
      告科刑範圍所表示的意見等一切情狀，分別量處如主文所示之刑，及諭知易科
      罰金之折算標準。又被告戊○○以前沒有受過有期徒刑以上刑之宣告，此有附
      在卷內的台灣花蓮地方法院檢察署刑案資料查註紀錄表、台灣高等法院被告全
      國前案紀錄表各一份可供參考，而戊○○犯後即刻坦承犯行並供出犯罪情節的
行為，使本案之犯罪事實得以順利釐清，再參酌檢察官當庭對被告量刑所表示
      的意見，相信戊○○經過這次教訓後，已經知道警惕，不會再去犯罪，因此本
      院認為對於被告所宣告的刑罰，暫時不執行比較適當，所以諭知緩刑三年，讓
      他能夠有一個改過自新的機會。
三、沒收之諭知：
（一）扣案偽造之台新銀行信用卡一張（卡號：四五七九─六一０一─一四三八─六
      九０六號），不問屬於犯人與否，均應依刑法第二百零五條之規定宣告沒收；
      另偽造之匯豐銀行信用卡一張（卡號：五四二八─二七０一─０二七九─一九
      ０四號），經己○○持以盜刷後業已交還給「阿狗」，此業據己○○供述在卷
      ，然雖未扣案，但不能證明已經滅失，不問屬於犯人與否，仍應依上開規定宣
      告沒收；至上述二張偽造信用卡上所分別偽造之「庚○○」以及「甲○○」之
      署押，已因沒收偽造信用卡而包含在內，爰不另為沒收之諭知。
（二）附表一、二所示之簽帳單第一聯（即持卡人存根聯）共四張，分別為被告己○○及戊○○所有，且係供其行使偽造私文書所用，雖其中僅有戊○○所偽造之
      附表二編號二的簽帳單第一聯扣案在卷，然其餘未扣案的三張簽帳單第一聯，
      並不能證明業已滅失，均應依刑法第三十八條第一項第二款宣告沒收；至上述
      四張簽帳單第一聯上所分別偽造之「庚○○」以及「甲○○」之署押，已因沒
      收該四張簽帳單而包含在內，爰不另為沒收之諭知。
（三）附表一、二所示簽帳單第二聯（即商店存根聯）業經被告二人分別提出於特約
      商店以交發卡銀行請款，並非被告二人所有，爰不宣告沒收，惟附表一所示簽
      帳單第二聯上偽造之「庚○○」署押二枚、附表二所示簽帳單第二聯上偽造之
      「甲○○」署押二枚，分別係被告二人所偽造之署名，不問屬於犯人與否，均
      應依刑法第二百十九條之規定諭知沒收。
（四）扣案變造之甲○○身分證上所貼的戊○○相片一張，為被告戊○○所有，而且
      是供犯罪所用之物，應依刑法第三十八條第一項第二款宣告沒收。
四、共同被告壬○○經本院合法傳喚後無正當理由而沒有於審判期日到庭應訊，就其
    犯行部分待其日後到案再另行審結，附此敘明。
據上論斷，應依刑事訴訟法第二百九十九條第一項前段，刑法第二十八條、第五十六
條、第二百零一條之一第二項前段、第二百十六條、第二百二十條第一項、第二百十
條、第二百十二條、第五十五條、第四十一條第一項前段、第七十四條第一款、第二
百零五條、第二百十九條、第三十八條第一項第二款，罰金罰鍰提高標準條例第一條
前段、第二條，判決如主文。
本案經檢察官辛○○到庭執行職務。
中      華      民      國    九十三    年      五      月     十四     日
                              臺灣花蓮地方法院刑事第三庭
                                  審判長法官  鄭  培  麗
                                        法官  饒  金  鳳
                                        法官  陳  雅  敏
右正本證明與原本無異。
如對本判決不服，應於送達後十日內，向本院提出上訴狀。（應抄附繕本）告訴人或
被害人如對於本判決不服者，應具備理由請求檢察官上訴，其上訴期間之計算係以檢
察官收受判決正本之日期為準。
                                  法院書記官
中      華      民      國    九十三    年      五      月     十七     日
附錄本判決論罪之法律條文：
刑法第二百零一條之一第二項：
行使前項造、變造之信用卡、金融卡、儲值卡或其他相類作為簽帳、提款、轉帳或支
付工具之電紀錄物，或意圖供行使之用，而收受或交付於人者，處五年以下有期徒刑
，得併科三萬元以下罰金。
刑法第二百十條：
偽造、變造私文書，足以生損害於公眾或他人者，處五年以下有期徒刑。
刑法第二百十二條：
偽造、變造護照、旅券、免許證、特許證及關於品行、能力、服務或其他相類之證書
、介紹書，足以生損害於公眾或他人者，處一年以下有期徒刑，拘役或三百元以下罰
金。
刑法第二百二十條第一項：
在紙上或物品上之文字、符號、圖畫、照像，依習慣或特約，足以為表示其用意之證
明者，關於本章及本章以外各罪，以文書論。
刑法第二百十六條：
行使第二百十條至第二百十五條之文書者，依偽造、變造文書或登載不實事項或使登
載不實事項之規定處斷。
附表一：己○○持偽造信用卡（原真卡持卡人為乙○○）盜刷部分
┌─┬─────────┬──────┬─────┬─────┬────┐
│編│     犯罪時間     │  犯罪地點  │刷卡金額  │簽帳單上之│ 備註   │
│號│                  │            │（新台幣）│偽造署押  │        │
├─┼─────────┼──────┼─────┼─────┼────┤
│一│九十一年一月二十四│花蓮ＨＡＮＧ│一千四百  │  庚○○  │ 無   │
│  │日下午二時十二分  │ＴＥＮ分店  │九十五元  │          │        │
├─┼─────────┼──────┼─────┼─────┼────┤
│二│九十一年一月二十四│ 花蓮市金珍 │二萬六千四│  庚○○  │與壬○○│
│  │日下午二時二十分  │ 銀樓       │百一十元  │          │一同至店│
│  │                  │            │          │          │內刷卡  │
└─┴─────────┴──────┴─────┴─────┴────┘
附表二：戊○○持偽造信用卡（原真卡持卡人為丙○○）盜刷部分
┌─┬─────────┬──────┬─────┬─────┬────┐
│編│     犯罪時間     │  犯罪地點  │刷卡金額  │簽帳單上之│ 備註   │
│號│                  │            │（新台幣）│偽造署押  │        │
├─┼─────────┼──────┼─────┼─────┼────┤
│一│九十一年一月二十四│花蓮ＨＡＮＧ│一千二百  │  甲○○  │與壬○○│
│  │日下午二時十四分  │ＴＥＮ分店  │九十五元  │          │一同至店│
│  │                  │            │          │          │內刷卡  │
├─┼─────────┼──────┼─────┼─────┼────┤
│二│九十一年一月二十四│ 花蓮市金珍 │二萬二千三│  甲○○  │   無   │
│  │日下午二時三十分  │ 銀樓       │百三十元  │          │        │
└─┴─────────┴──────┴─────┴─────┴────┘
